臺灣新北地方法院刑事判決
111年度交訴字第8號
公  訴  人  臺灣新北地方檢察署檢察官
被      告  柯添福

                    籍設新北市○○區○○路0段00號（新北○○○○○○○○○）

選任辯護人  林明賢律師（法律扶助）
上列被告因過失致死案件，經檢察官提起公訴（110年度偵字第6
555號），本院判決如下：
    主  文
柯添福犯過失致死罪，處有期徒刑陸月，如易科罰金，以新臺幣
壹仟元折算壹日。
    事  實
一、柯添福考領有合格適當之普通重型機車駕駛執照，於民國11
    0年1月25日上午7時53分許，騎乘車牌號碼000-0000號普通
    重型機車沿新北市○○區0號越堤道往疏洪四路方向行駛，行
    經同市區0號越堤道與疏洪四路口時，本應注意行經閃光紅
    燈路口，支線道車應禮讓幹線道車先行，且依當時天候晴、
    日間自然光線、柏油路面乾燥無缺陷、無障礙物、視距良好
    等情，並無不能注意之情事，竟疏未注意，貿然在上開路口
    左轉疏洪四路，適李如意騎乘車牌號碼000-000號普通重型
    機車沿同市區疏洪四路往三重方向行經上開路口，亦未注意
    車前狀況，李如意見狀緊急剎車猶煞車不及摔倒往前滑行而
    撞擊柯添福騎乘之上開機車，李如意人車倒地，因而受有創
    傷性休克、頭部外傷、頸部擦傷、疑似腹部鈍傷並內出血、
    左手擦傷、左膝擦傷、左小腿擦傷等傷害，經送往淡水馬偕
    紀念醫院救治，仍因心臟、肝臟挫裂傷致胸腹腔內大量出血
    、肺塌陷，於110年1月25日上午9時3分死亡。嗣柯添福於肇
    事後，在有偵查犯罪權限之機關或公務員發覺犯罪前，主動
    向前往處理之警員承認肇事，自首而接受裁判。　　
二、案經李如意之夫鄭文彰訴由新北市政府警察局蘆洲分局報告
    及李如意之子鄭琮嚴、鄭秉華告訴臺灣新北地方檢察署檢察
    官偵查起訴。
    理  由
壹、證據能力：
一、按被告以外之人於審判外之言詞或書面陳述，除法律有規定
    者外，不得作為證據，刑事訴訟法第159條第1項定有明文。
    又被告以外之人於審判外之陳述，雖不符刑事訴訟法第159
    條之1至第159條之4之規定，而經當事人於審判程序同意作
    為證據，法院審酌該言詞陳述或書面陳述作成時之情況，認
    為適當者，亦得為證據；當事人、代理人或辯護人於法院調
    查證據時，知有同法第159條第1項不得為證據之情形，而未
    於言詞辯論終結前聲明異議者，視為有前項之同意，刑事訴
    訟法第159條之5規定甚明，且其適用並不以「不符前四條之
    規定」為要件（最高法院104年度第3次刑事庭會議決議意旨
    參照）。查本案認定事實所引用被告柯添福以外之人於審判
    外之言詞或書面陳述，雖屬傳聞證據，惟檢察官、被告及辯
    護人於本院中均同意有證據能力（見本院卷第58頁、第255
    至256頁），且言詞辯論終結前，均未主張有刑事訴訟法第1
    59條第1項不得為證據之情形，本院審酌此等證據作成時之
    情況，並無違法不當及證明力明顯過低之瑕疵，認以之作為
    證據應屬適當，而認該等證據資料皆有證據能力。
二、至於本院所引之非供述證據部分，經查並非違法取得，亦無
    依法應排除其證據能力之情形，應有證據能力。
貳、認定犯罪事實所憑之證據及理由：
一、訊據被告固坦承有於事實欄所示時、地，與被害人發生車禍
    且被害人因而死亡之事實，惟矢口否認有何過失致死犯行，
    辯稱：在我機車前面有5至6台機車魚貫前行，我看疏洪四路
    沒有車才過去，我沒有過失，告訴人是因不明原因倒地後，
    滑行過來撞到我騎乘機車之腳踏板底部，告訴人發生車禍並
    死亡之結果與我的駕駛行為無因果關係，另肇事路段速限應
    該是40公里不是50公里，依照被害人行向之監視器看到之距
    離及秒數來換算，被害人於肇事前有超速，被害人與有過失
    等語（見本院卷第55至56頁、第254至255頁、第256至258頁
    ）。經查：
二、被告於事實欄所示時、地與被害人發生車禍，兩車之行向、
    兩車之車損位置等事實，均為被告所不否認，並有道路交通
    事故現場圖、草圖（見偵卷第18至19頁）、道路交通事故調
    查報告表（一）（二）（見偵卷第20至21頁）、現場及車損
    照片（見偵卷第23至75頁、第124至136頁）、現場監視器畫
    面光碟1片暨監視錄影畫面截圖（見偵卷第76至79頁）在卷
    可佐。又被害人因本件車禍經送醫救治後，仍不幸死亡之事
    實，亦有淡水馬偕紀念醫院110年1月25日診斷證明書及急診
    病歷各1份（見偵卷第15頁、第94至109頁）、臺灣新北地方
    檢察署110年1月25日相驗筆錄（見相卷第39頁）、檢驗報告
    書（見相卷第50至55頁）、110年2月2日解剖筆錄（見相卷
    第58頁）、相驗照片（見相卷第64至68頁）、法務部法醫研
    究所110年4月9日法醫理字第11000008560號函附解剖報告書
    暨鑑定報告書（見相卷第72至78頁）、110年1月25日、110
    年2月2日、110年4月19日相驗屍體證明書（見相卷第43頁、
    第61頁、第82頁）在卷可參，此部分事實均先堪以認定。　
三、被告之駕駛行為有過失，且被害人之死亡結果與被告之駕駛
    行為間有因果關係：
㈠、本件車禍固無監視器攝得2車碰撞時之畫面，惟由2車行向、
    現場地上之煞車痕及刮地痕、路面上散落之物品、2車各處
    之刮擦痕及轉移痕綜合研判，由疏洪四路內側車道有1道煞
    車痕及2道刮地痕可知，被害人騎乘車牌號碼000-000號普通
    重型機車（下稱B車）應係煞車（故產生煞車痕）傾倒後再
    與被告柯添福騎乘車牌號碼000-0000號普通重型機車（下稱
    A車）發生碰撞，此由B車右前擋板刮擦痕紅漆轉移至行進間
    A車左曲軸箱蓋與中柱2處車損高度與型態相仿，B車左傾倒
    後，右前車手蓋破損，與行進間A車左底盤護蓋等2處車損高
    度與型態亦同即足知。又車禍當時，2車分別之行向及號誌
    ，乃被害人騎乘B車沿閃黃燈號誌之疏洪四路往三重方向行
    駛，遇被告柯添福騎乘A車沿閃紅燈之2號越堤道往越堤道內
    行駛，此亦有道路交通事故現場圖在卷可佐（見偵卷第18頁
    ），再依據鑑定證人程志強於本院中具結證稱：「現場的路
    權可以看到被告這邊是閃紅燈，死者是閃黃燈，路權的原則
    上，閃紅燈到路口就是要停下來，看左右沒有車才能走，閃
    黃燈則是到路口要減速慢行，本件會發生車禍，是因為A車
    在行經路口時，閃紅燈照理應該要停讓，讓前面的道路淨空
    ，所以，死者騎乘之B車發現到A車時，B車閃避不及滑倒之
    後最後與A車在B車的車道上撞擊。」等語（見本院卷第186
    頁），堪認被告騎乘之A車未暫停禮讓B車前行，導致B車閃
    避不及滑倒之後撞擊A車甚明。
㈡、再由被告行至肇事地點前之監視器錄影畫面可見，被告行向
    之車道，有第一台機車自監視器畫面右側出現，後續有5台
    機車魚貫前行，畫面時間07：53：48被告之機車自監視器畫
    面右側出現，直到消失於畫面，此有臺灣新北地方檢察署檢
    察官110年2月9日勘驗筆錄（見偵卷第137頁）及本院勘驗筆
    錄暨擷圖在卷可佐（見本院卷第93頁、第103至115頁），固
    可見被告之機車自畫面右側出現前有5台機車魚貫前行，然
    依據鑑定證人於本院中具結證稱：「（問：你為何沒有認為
    是因為B車為了閃避其他在被告前面魚貫前行之機車而摔車
    滑倒，卻認為是因為閃避A車而摔車滑倒？）前面魚貫前行
    之機車已經穿越通過前方交岔路口，距離蠻遠的，只有被告
    跟被害人之車輛才有直接因果關係」等語（見本院卷第187
    頁），故被告辯稱B車並非因閃避其車輛而摔車與事實不符
    ，不足採信。
㈢、辯護人又為被告辯護以：被害人可能因不明原因摔車倒地等
    語，然被害人經送醫後，經採集被害人之血液及眼球液送驗
    後，均未檢出酒精、鴉片類、安非他命類、鎮靜安眠藥及其
    他常見毒藥物成分，此有法務部法醫研究所110年2月17日法
    醫毒字第1106100539號毒物化學鑑定書在卷可佐（見相卷第
    70頁），足認被害人於發生車禍前，並未飲用酒類或食用鎮
    靜、安眠或興奮（例如毒品）等類顯然會影響其駕駛時意識
    狀態之食物，故被害人於肇事當時之意識、認知狀態及反應
    應是與常人無異。又被害人騎乘之機車（B車）之車輪狀況
    並無明顯凹凸不平，且車胎並無胎紋不足之情況，且需要綜
    合判斷胎紋是否不足，一般來講是指雨天，本案車禍發生時
    是晴天，B車車胎輪胎狀況不用納入考慮，實際去看被害人
    機車的車胎也沒有明顯胎紋不足之情況等情，亦經鑑定證人
    程志強於本院中證述明確（見本院卷第188頁），足徵被害
    人機車亦無可能是因輪胎問題導致摔車，由此足證被害人確
    係因閃避被告騎乘之機車不及始摔車滑行碰撞被告騎乘之A
    車甚明。　　
㈣、再參酌證人張鉉崧於本院中具結證稱：「我於111年1月25日
    早上7點多，在新北市○○區0號越堤道跟疏洪四路有目擊一場
    車禍，我的行向跟被告一樣，當時被告原本騎在我的旁邊，
    因為我有看到疏洪四路有機車要過來，所以我停下來，被告
    一開始先停一下下，但被告比我早先行左轉，之後就跟疏洪
    四路1輛機車發生擦撞。…偵卷第78頁上方照片紅色圈圈機車
    （按即被告之機車）後方的那台機車，停在白色行車停止線
    位置的機車是我，因為那時候疏洪四路還有車過來，所以，
    我還在停等，但被告的機車已經行駛到疏洪道靠近中線的位
    置了」等語（見本院卷第234至235頁、第236至238頁），是
    由證人張鉉崧上開證詞可知，證人張鉉崧已看見疏洪四路有
    機車過來，故其停讓，然被告僅停一下下，即先行左轉，隨
    即與沿疏洪四路往三重方向過來之被害人機車發生擦撞，足
    證被告辯稱其通過該交岔路口前有停讓，看疏洪四路沒車後
    才前行等語，與事實不符，不足採信。
㈤、按汽車行駛至交岔路口，應遵守燈光號誌或交通指揮人員之
    指揮，閃光黃燈表示警告，車輛應減速接近，並隨時採取必
    要之安全措施，閃光紅燈表示停車再開，車輛應減速接近，
    先停止於交岔路口前，讓幹線道車優先通行後認為安全時，
    方得續行，道路交通安全規則第102條第1項第1款、道路交
    通標誌標線號誌設置規則第211條第1項第1、2款分別定有明
    文。查被告既考領有普通重型機車駕駛執照，有其車號查詢
    車籍查詢結果、證號查詢機車駕駛人公路監理電子閘門查詢
    結果（見偵卷第82、84頁）在卷可佐，對於上揭交通規定理
    應知之甚詳，並具有注意能力，且衡之案發當時天候晴、日
    間自然光線、柏油路面乾燥無缺陷、無障礙物、視距良好等
    情，此有道路交通事故調查報告表（一）（見偵卷第20頁）
    在卷可參，足認被告客觀上並無不能注意之情事，詎其騎車
    行經上開交岔路口時，疏未注意閃光紅燈應先停止於交岔路
    口前，讓幹線道車優先通行後認為安全時，方得續行，即貿
    然向前行駛，導致被害人騎乘B車沿疏洪四路往三重方向行
    駛過來時，見狀閃避不及而摔車滑倒與被告騎乘之機車(A車
    )發生碰撞，顯見被告駕駛行為有過失。
㈥、本件車禍經新北市政府警察局刑事鑑識中心勘察現場後，依
    現場閃燈號誌、車輛勘察、模擬現場及屍體相驗、解剖所見
    ，研判係死者騎乘B車沿閃黃燈號誌之疏洪四路往三重方向
    行駛，遇被告騎乘A車沿閃紅燈之2號越堤道往越堤道內行駛
    時，B車疑因閃避A車不及，造成B車摔車滑行後撞擊A車所致
    ，有新北市政府警察局蘆洲分局新北警鑑字第1100340315號
    現場勘察報告（見偵卷第148至178頁）在卷可佐，又本件車
    禍經送新北市政府車輛行車事故鑑定會鑑定及新北市車輛行
    車事故鑑定覆議會覆議後，均認：「被告駕駛普通重型機車
    ，行經閃光紅燈路口，支線道車未讓幹道車先行，為肇事主
    因。被害人駕駛普通重型機車，行經閃光黃燈路口，未注意
    車前狀況，為肇事次因」等語，有110年4月14日新北車鑑字
    第0000000號鑑定意見書（見偵卷第143至144頁）、新北市
    車輛行車事故鑑定覆議會110年7月14日新北覆議0000000號
    鑑定覆議意見書（見偵卷第195頁）在卷可參，均同本院前
    開認定被告駕駛行為有過失相符，益徵被告就本件車禍，受
    有如事實欄所載之傷害而傷重不治死亡，足認被害人之死亡
    與被告之過失行為間具有相當因果關係無訛。　　
四、被害人有未注意車前狀況之與有過失，但關於被告所稱告訴
    人有超速乙節，則無證據足資證明：
㈠、被告固辯稱：被害人有超速，且肇事路段應該是速限40公里
    而非50公里等語，然由監視器攝得被害人發生車禍前之行駛
    畫面，僅能確認被害人之行向，至於從該監視器畫面中被害
    人機車出現之A點至消失在監視器錄影畫面之B點之間之距離
    與A、B點之間經過之秒數，無從精準計算被害人機車車速，
    業經本院函詢新北市政府交通事件裁決處無訛，此有該處11
    1年5月12日新北裁鑑字第1115353372號函文（見本院卷第13
    3至136頁）在卷可佐，且肇事路段之速限確實為50公里，此
    亦有新北市政府警察局蘆洲分局交通分隊111年5月9日回函
    （見本院卷第131頁）在卷可稽，是被告所指被害人有超速
    乙節並無證據可憑，況被害人於2車發生碰撞前之車速縱使
    可計算出來，亦無法證明被害人於2車撞擊當下之車速為何
    ，蓋被害人可能減速或加速，況且證人張豐哲於本院中具結
    證稱：我有看到快到疏洪道跟越堤道路口時，死者她突然停
    住，接著的下一秒就看到被告撞擊她了等語（見本院卷第23
    9頁），由此顯然無從由被害人於2車碰撞前之車速推算2車
    碰撞當下之車速甚明。至於肇事路段之速限應以被害人行向
    上一個路口之速限為準，抑或是肇事路段之交岔路口之速限
    為準，本院認既然無法計算2車碰撞當下被害人之車速，亦
    無再函詢交通主管機關之必要。
㈡、而由2車發生碰撞前，被害人之行車監視器畫面，無法見到被
    害人有減慢之情形，且觀諸肇事現場，被害人行向車道處有
    長長一條煞車痕，足證被害人於2車發生撞擊前是有緊急煞
    車甚明，否則不會造成地上之煞車痕，是可推斷被害人於行
    經閃光黃燈之路口，亦未注意車前狀況，導致煞車不及而摔
    車滑行碰撞A車甚明，綜合上情，堪認被害人有未注意車前
    狀況之與有過失，鑑定報告及覆議鑑定報告亦同此認定，應
    堪認定。惟被害人縱有未注意車前狀況之過失，僅係被告所
    負民事上損害賠償責任之比例分擔問題而已，尚不得因此免
    除被告之刑事上過失責任，附此敘明。綜上，本案事證明確
    ，被告上開犯行，洵堪認定，應依法論科。
參、論罪科刑
一、是核被告所為，係犯刑法第276條之過失致人於死罪。又被
    告於肇事後在有偵查犯罪權限之機關或公務員發覺犯罪前，
    主動向前往處理之警員承認肇事，自首而接受裁判，道路交
    通事故肇事人自首情形記錄表在卷可佐（見偵卷第81頁），
    爰依刑法第62條前段之規定減輕其刑。
二、爰審酌被告騎乘普通重型機車上路，竟疏未注意上開交通規
    則，而肇致本件交通事故，致被害人喪失生命，使被害人家
    屬痛失至親，承受無限悲痛，所為誠屬不該。惟念及被告前
    無任何犯罪科刑紀錄，素行尚可，犯後否認犯行之犯後態度
    ，迄今尚未與被害人家屬達成和解，賠償被害人家屬所受之
    損失，再斟酌被告應負主要過失責任，被害人與有過失，及
    被告自述國小畢業之智識程度、目前無業、家庭經濟狀況不
    佳（見本院卷第258頁）等一切情狀，量處如主文所示之刑
    ，並諭知易科罰金之折算標準。
據上論斷，應依刑事訴訟法第299條第1項前段，判決如主文。
本案由檢察官陳儀芳提起公訴，經檢察官方心瑜到庭執行職務。
中　　華　　民　　國　　111 　年　　9 　　月　　6　　日
　　　　　　　　　刑事第六庭　審判長法　官　樊季康

                                    法  官　楊展庚

                                    法  官　葉逸如　
以上正本證明與原本無異。
如不服本判決，應於判決送達後20日內敘明上訴理由，向本院提
出上訴狀（應附繕本），上訴於臺灣高等法院。其未敘述上訴理
由者，應於上訴期間屆滿後20日內向本院補提理由書「切勿逕送
上級法院」。
                                    書記官   邱瀚群
中　　華　　民　　國　　111 　年　　9 　　月　　6 　　日
附錄本案論罪科刑法條全文：
中華民國刑法第276條
因過失致人於死者，處5年以下有期徒刑、拘役或50萬元以下罰
金。